【裁判字號】    95,台上,3514
【裁判日期】    950629
【裁判案由】    強盜
【裁判全文】
最高法院刑事判決            九十五年度台上字第三五一四號
    上  訴  人  甲○○
                        號3樓.
                        之42.
    選任辯護人  廖修三律師
    上  訴  人  乙○○
                        巷5弄.
                        在押.
    選任辯護人  王啟安律師
上列上訴人等因強盜案件，不服台灣高等法院中華民國九十五年
四月十八日第二審判決（九十五年度上訴字第六五一號，起訴案
號：台灣台北地方法院檢察署九十四年度偵字第一一０五七號）
，提起上訴，本院判決如下：
    主  文
上訴駁回。
    理  由
按刑事訴訟法第三百七十七條規定：上訴於第三審法院，非以判
決違背法令為理由，不得為之。是提起第三審上訴，應以原判決
違背法令為理由，係屬法定要件。如果上訴理由係對原審已調查
明確並於判決內論駁或說明之事項，徒憑己見重為事實之爭辯，
或任意指摘，顯與法律規定得為第三審上訴理由之違法情形不相
適合時，即應認其上訴為違背法律上之程式，予以駁回。甲○○
上訴意旨略稱：(1)甲○○於原審狀陳其知潘聰義當晚身上懷有鉅
款新台幣（下同）三、四十萬元，卻未提醒黃敏雄、乙○○予以
搜尋，足證與其等無強盜之合意；又卷附警局翻拍照片，黃敏雄
、乙○○手上均未持西瓜刀或玩具手槍，甲○○於原審具結證述
其等下車時叫甲○○找車位等一下，自堪採信。原審不予採取，
未說明不採之理由，有理由不備之違法。(2)原判決引用甲○○供
稱其等討論後，由黃敏雄、乙○○分持西瓜刀、玩具手槍進入屋
內搶拿財物，與上述照片顯示不符，有理由矛盾之違法。甲○○
收受贓款及丟棄西瓜刀，並不該當於刑法之加重強盜罪云云。乙
○○上訴意旨略稱：原判決憑黃敏雄、甲○○於原審之供述，認
定乙○○「於案發現場樓下時即已知悉黃敏雄強盜之犯意，並為
同意」，然黃敏雄、甲○○之上述供詞，究屬承認自己有罪之自
白？抑或證明他人犯罪之證詞？又未經具結及隔離訊問以踐行合
法調查程序，原審採為乙○○不利認定之證據，有刑事訴訟法第
三百七十九條第十款之違誤云云。
惟查：原判決撤銷第一審之科刑判決，改判依想像競合犯從一重
論處上訴人甲○○、乙○○共同意圖為自己不法之所有，攜帶兇
器於夜間侵入住宅，以強暴、脅迫至使不能抗拒，而取他人之物
罪刑，係依憑：上訴人甲○○、乙○○各自於警詢及偵審中之供
述，證人即被害人潘聰義、丙○○、藍翠華、陳惠玟、李古金梅
、原審共同被告黃敏雄（經行人證之調查程序）及偵查員曾光輝
、陳順旗之證供，扣案供犯罪所用之帽子、手套，卷附電話雙向
通聯紀錄、監視錄影翻拍照片、警局扣押物品目錄表等證據，為
其論罪之依據。並敘明：(1)黃敏雄於第一審供陳：伊到樓下要上
去時，告知乙○○要搶劫，伊交給西瓜刀，乙○○跟伊一起從一
樓走到三樓，且一起進去等語，甲○○於警詢時亦供陳：我未進
入現場，當時是由我們三人見面並當面討論後，決定由乙○○、
黃敏雄各拿一把玩具槍及西瓜刀進入屋內搶奪財物，我則開車負
責作案後接應他們離開云云，復於檢察官及第一審訊問時稱：我
載黃敏雄和乙○○到三民路、百忍街口，黃敏雄說要搶麻將賭場
，他叫我在外面等他們，他們拿一把玩具槍和一把西瓜刀下車，
我開車到中正路口等他們，約等五分鐘左右他們就跑出來說走，
上車就分給我二萬元，也把玩具槍和刀給我叫我處理掉，我在三
重市中興橋上把槍和刀丟到橋下等語，足見黃敏雄、甲○○、乙
○○三人抵達台北縣新店市○○街與三民路口，黃敏雄提議強盜
賭場後，已獲乙○○、甲○○之同意，三人就如何分工，並已有
共識，其等有事前之謀議，極為明確，黃敏雄於原審證稱伊進樓
梯後才告知乙○○要搶劫，及伊要甲○○找車位，甲○○不知要
搶劫云云，均係迴護共犯之詞，不可採信。(2)據藍翠華、丙○○
、陳惠玟三人於警詢之指述，黃敏雄、乙○○係於晚間十一時三
十分許侵入屋內，當晚十一時四十分左右離開，而強盜現場附近
巷道之監視錄影翻拍照片，顯示同日晚間十一時二十三分二十三
秒黃敏雄、乙○○二人即出現在百忍街一之一號前閒晃，可知黃
敏雄、乙○○二人至遲於該出現在畫面之前即已下車，算至同日
晚上十一時三十分，約有六、七分鐘，若算至十一時四十分上車
時，相隔有十七分鐘之久。甲○○若係受邀打麻將，何以僅由黃
敏雄、乙○○下車上樓？若無其他企圖，何以另將汽車停放附近
路口，而不停放於樓下？黃敏雄、乙○○若無強盜意圖，二人何
須在樓下徘徊？衡情丙○○豈會於深夜讓未曾謀面之黃敏雄、乙
○○進屋內打麻將，亦足證明黃敏雄在丙○○住處樓下即已向乙
○○、甲○○提議強盜之事實。(3)甲○○於黃敏雄在丙○○住處
樓下提議強盜後，同意參與，並依黃敏雄之囑咐，於黃敏雄、乙
○○上樓下手強盜時，在離強盜地點不遠處之三民路與中正路口
等候接應，待黃敏雄、乙○○二人得手後，立即搭載其等二人離
開，且進而朋分強盜贓款，併將黃敏雄、乙○○犯案所用之玩具
槍、西瓜刀各丟棄中興橋下，足可認定甲○○係以自己共同犯罪
之意思而參與本案各等情。對於認定上訴人甲○○、乙○○均與
原審共同被告黃敏雄共同為本案之強盜行為，上訴人等否認知情
而參與犯行，所辯均不足採信，黃敏雄於原審行證人詰問時，所
為上述之供詞，亦不足為上訴人等有利之認定，俱予說明審認、
論駁綦詳，其推理論斷衡諸經驗法則、論理法則、證據法則等皆
無違背。且查：(一)關於原判決所認定甲○○開車載同黃敏雄、乙
○○抵達台北縣新店市○○街與三民路口時，黃敏雄提議強盜賭
場，獲乙○○、甲○○同意之事實，業據黃敏雄、甲○○、乙○
○於檢察官訊問時一致供明在卷，其中黃敏雄並經原審行人證之
交互詰問調查程序，合於刑事訴訟法第二百八十七條之二之規定
，原審就其前後供詞之紛歧，復已敘明取捨證據之心證理由，其
為該部分事實之認定，於法自無不合。(二)證人潘聰義當時身上沒
錢，而未有財物之損失，經其於第一審供述在卷，原審就甲○○
所辯其知潘聰義身懷鉅款一事，未予採酌，縱未於理由說明，對
認定事實及判決結果無影響，自不得執為適法之第三審上訴理由
。(三)黃敏雄、乙○○係分持玩具槍、西瓜刀作為強盜之犯案工具
，為本案確認之事實，證諸乙○○於檢察官訊問時所供「先在附
近逛，（黃敏雄）再拿刀給我」等語，卷附現場附近監視錄影未
攝得其等持犯案工具之畫面，即非無因，尚不能以此謂上訴人等
並無持用各該兇器作案，是原審此部分事實之認定，與卷內證據
資料亦無矛盾。其餘上訴意旨係對原審已調查明確並於判決內論
駁或說明之事項，徒憑己見重為事實之爭辯，或任意指摘，顯與
法律規定得為第三審上訴理由之違法情形不相適合。綜上說明，
應認本件上訴違背法律上之程式，予以駁回。
據上論結，應依刑事訴訟法第三百九十五條前段，判決如主文。
中    華    民    國  九十五  年    六    月  二十九  日
                      最高法院刑事第七庭
                          審判長法官  孫  增  同
                                法官  趙  文  淵
                                法官  吳      燦
                                法官  林  開  任
                                法官  林  立  華
      本件正本證明與原本無異
                                      書  記  官
中    華    民    國  九十五  年    七    月    五    日
                                                      v


司法院資訊處製作；財團法人民間司法改革基金會備份。
